【裁判字號】    90,上,278
【裁判日期】    920227
【裁判案由】    損害賠償
【裁判全文】
台灣高等法院高雄分院民事判決  九十年度上字第二七八號
      上  訴  人  甲○○
      被上 訴 人  乙○○
      訴訟代理人  林樹根律師
      複代 理 人  洪茂松律師
右當事人間請求損害賠償事件，上訴人對於中華民國九十年七月十八日臺灣屏東地方
法院九十年度訴字第三七四號第一審判決提起上訴，本院判決如左：
      主      文
原判決關於駁回上訴人後開第二項之訴部分，及訴訟費用之裁判廢棄。
被上訴人應給付上訴人新台幣肆拾貳萬伍仟陸佰拾捌元，及自民國九十年四月二十
日起至清償日止，按週年利率百分之五計算之利息。
其餘上訴駁回。
第一、二審訴訟費用，由被上訴人負擔五分之二，餘由上訴人負擔。
      事實及理由
一、上訴人主張：其向原審民事執行處投標買受門牌編號屏東縣南州鄉○○村○○路
    八－七號房屋及其基地，詎被上訴人趁法院尚未點交該屋之際，毀損屋內之電錶
    、電動鐵門、增建部分之鐵門、門窗玻璃、水管、水塔、裝璜等物品，致其因回
    復原狀支出費用計新台幣（下同）一百零八萬五千二百元，爰依侵權行為之法律
    關係，訴請被上訴人以起訴狀之送達為催告被上訴人於十五日內為回復原狀之意
    思表示，逾期不獲置理，即應賠償其上開金額及法定遲延利息。原審判決上訴人
    敗訴，其上訴聲明：(1)原判決廢棄。(2)右廢棄部分，被上訴人應給付上訴人一百
    零八萬五千二百元，及自起訴狀繕本送達翌日起至清償日止，按年息百分之五計
    算之利息。(3)願供擔保，請准宣告假執行。
二、被上訴人則以：否認有毀損系爭房屋內物品之行為，並以該房屋業已老舊，上訴
    人所指損壞情形，有為房屋拍定時之現況，且修復費用乃高估不實等語，資為抗
    辯。其於本院答辯聲明：上訴駁回。
三、經查：
（一）原審民事執行處辦理八十九年度執字第三八六二號債權人台灣土地銀行與債務
      人林陳及林春成間清償借款強制執行案件，經查封林陳所有坐落屏東縣南
      州鄉○○段五二四－四一地號面積一三一平方公尺土地，與其上建物建號一二
      ０一號，門牌編號屏東縣南州鄉○○路八－七號，鋼筋混凝土造二層樓房店舖
      住宅，地面層七六．二五平方公尺，二層七八．一０平方公尺，及其增建部分
      三樓加強磚造全部，以及一、二樓後面增建加強磚造全部。而就該不動產經鑑
      定其價格，土地部分為一百萬八千七百元，房屋部分其建築完成六十八年九月
      二十四日，包括增建部分之總價為一百七十一萬一千三百三十五元。嗣經減價
      後第三次拍賣，由上訴人以土地部分七十一萬四千元、房屋部分七十六萬八千
      元、增建部分三十八萬四千元，總價一百八十六萬六千元得標，原審於八十九
      年九月二十一日發給不動產權利移轉證書，並於同年十月三十一日點交予買受
      人等情，經本院調取該執行卷宗核閱在案。是被上訴人所辯上訴人標購系爭房
      屋時，並未包括屋後增建鐵皮屋云云，尚非可採。
（二）上訴人主張被上訴人於八十九年十月二十三日系爭房屋點交前，毀損屋內之電
      錶、電動鐵門、增建部分之鐵皮、門窗玻璃、水管、水塔、裝璜等物品等情，
      業據其提出系爭房屋之現場毀損照片十八張為證（照片外放），並經其所舉證
      人林沈麗秋結證稱：「我於八十九年十月二十三日十時許有去系爭房屋，當時
      是因我在做生意，原告（即上訴人）告訴我說有一棟房子要租給我，我前去看
      房子。我去時看到當地是在做美髮生意，我站在電動門即走廊的落地門前面，
      我由外看進去，看到被告（即被上訴人），我以前就認識她，拿著鐵鎚在敲屋
      內左邊的儲藏室，我只看到她背影，她沒有轉身，我們是同村人所以我認識她
      ，由背影可以認得出她來。當時她用力一直在敲儲藏室，我看到她把儲藏室的
      夾板敲得一個洞一個洞的，她共敲了七、八次」，「照片上樓梯轉角處的儲藏
      室破壞之處即被告所為，我又有看到玻璃有損壞，但沒有看到是何人損壞，我
      同時也聽到樓上也有拼拼砰砰的敲擊聲，像是裝璜木板裂開的聲音，好像有聽
      到鎚擊木板的聲音」（原審卷第五七頁、第五八頁），上訴人又舉證人許平鳳
      結證稱：「去年（及八十九年）十月底左右，沈麗秋說要看房子，由我先生開
      自用小轎車載她一起去，我們車子停在距租屋地點隔一間的位置，我坐在車內
      沒有下車，她去看了七、八分鐘，沒多久她就回到車上，我問她是否還在裝潢
      ，她說沒有，好像在要把它敲壞。」（原審卷第六八頁）。證人林沈麗秋所述
      核與上訴人所提出之部分照片相符，亦與證人許平鳳之證述情節一致，應堪採
      信。又證人林沈麗秋雖證稱僅看到被上訴人以鐵鎚亂敲樓梯旁之儲藏室門板及
      現場之玻璃破損，並未看到其他部分遭到破壞之情形，然由照片所呈現情形觀
      察，現場確實遭人蓄意破壞，當時只有被上訴人居住在上址，不可能另有人冒
      然闖入進行破壞，故證人之證言應堪採信。
（三）至證人林沈麗秋於本件毀損之刑事偵查中雖證稱：「我看到乙○○他用鐵鎚打
      鐵皮屋裡的儲藏室」等語，惟其於本院則否認曾說該儲藏室在鐵皮屋內（本院
      卷第三九頁），尚不得因其於偵查中所述之些微瑕疵，遽認其證詞全不足採。
      又被上訴人抗辯證人林沈麗秋於刑事案件第二審供稱，去看系爭房屋是為替媳
      婦找美髮處所，嗣於本院則證稱承租後去老闆那裡上班，而非自己開業，其證
      言前後不一，且其媳婦目前仍在台北從事會計工作，是否必要放棄該工作？又
      證人林沈麗秋並非南州鄉溪洲村村民，如何想承租系爭房屋？及證人林沈麗秋
      已離開南州鄉五、六年之久，僅看到被上訴人之背面，如何確認即為被上訴人
      ？再者，證人林沈麗秋於八十九年十月二十三日目睹上訴人房屋遭破壞，豈有
      未直接告知上訴人，迄同月二十五日與上訴人不期而遇，始告訴上訴人之理？
      所述與事實不符云云。然證人林沈麗秋證稱：「我二媳婦是做美髮的，她老闆
      在離該屋十幾公尺處開業，我們承租後，住在該處，我媳婦可以回來去她老闆
      那裡上班」，「我以前在南州住二十幾年，有看過乙○○，只是不認識她，所
      以我看到她的背面，就認得是她」，「八十四年我把南州的房子賣掉去潮州我
      大兒子家住，但我公公住南州，我還是有在南州來來去去」（本院卷第三八頁
      ），是證人林沈麗秋前已居住南州鄉二十餘年，因其媳婦之老闆在系爭房屋附
      近開業，其媳婦可至該處上班，故欲承租該處，與兒媳共住之動機，並無不合
      常理之處，其於刑事庭所述找美髮處所，並非即係在系爭房屋開業之意，尚難
      認其陳述前後不一。又證人林沈麗秋雖搬離南州鄉，惟仍住於附近，且在南州
      鄉來來去去，當日固僅看到被上訴人之背面，惟被上訴人自稱係於八十九年十
      月二十五日始搬走（本院卷第五四頁），則同月二十三日尚居住該處，證人林
      沈麗秋所指其看見之背面為被上訴人，即非無據，被上訴人無法舉出其住處何
      人與其背面相似，所辯尚不足採。再證人林沈麗秋未於發現毀損當日即告知上
      訴人，乃其個人行事風格及與上訴人熟稔度有關，難謂即不合常理。
（四）而據證人即被上訴人之公公林春成結證稱：「搬家時我媳婦的東西搬完後，我
      去拆床板，原告（即上訴人）有來，要我不要拆床板，我說是花了十多萬元買
      的，請他補貼一下，他叫我開價，我說請他補貼二萬元，他不願意。他說他是
      代書。我在拆床板時有不小心弄壞二、三片玻璃，至於樓梯下的玻璃早就破了
      ，其餘不是我破壞的，電錶也不是我弄壞的，照片上的夾板我搬家時原來是好
      好的，為何被破壞掉我不知道。我尚未搬家時，原告就來我家巡視了好幾趟。
      」（原審卷第五九頁）。證人林春成雖證稱未見被上訴人有毀損該屋各項設備
      情事，但證人未看到並不表示被上訴人未有毀損行為，不能採為被上訴人有利
      之證據。
（五）至被上訴人舉證人張黃滿於原審結證稱：「我是住在被告對面的鄰居。我平常
      常去被告店內坐，我知道十月二十五日被告搬家，搬家前兩、三天我也有去，
      我都是市場回來，約八、九點去，一直坐到快十一點才回家，我去時都沒有聽
      到店內或樓上有異聲，當時被告均在幫人洗頭，有二、三人來店內洗頭，十點
      多左右只有我一人在那裏，沒有任何客人來，也沒有人來看房子。我確定我早
      上去那裏都沒有看到被告有拿榔頭敲物品。」（原審卷第六九頁）。被上訴人
      又舉證人郭戴芙蓉於本院證稱：「我八十九年十月二十三日上午九點多去乙○
      ○那裡燙頭髮，大約九點半開始燙髮，回到家快十二點。我十一點半以後才離
      開她的美容院」等語（本院卷第八二頁），證人蔡明原於本院亦證稱：「我是
      賣美髮用品的，我固定每個星期一都去她那裡，看她是否需要美髮用品」，「
      （當天有無看到屋內毀損之情形？）沒有」等語（本院卷第八四頁、第八五頁
      ）。且被上訴人更陳稱：「蔡明原是固定星期一來看美髮用品有無缺貨，他大
      約十點多來的」等語（本院卷第八六頁），惟證人張黃滿既稱「十點多左右只
      有我一人在那裏，沒有任何客人來，也沒有人來看房子」等語，與證人郭戴芙
      蓉、蔡明原所述當日上午十時許有在場已有不符，且被上訴人於原審已陳稱：
      「八十九年十月二十三日那天早上，我尚有營業做生意，當天有一位客人來我
      店裡洗頭（我已忘了是何人），另在當天早上，也有鄰居來我店裡坐」等語（
      原審卷第六五頁），被上訴人既已忘記何人來店裡洗頭，而事隔一年餘又豈能
      再記憶有人來燙髮？況證人蔡明原果係固定星期一至被上訴人店內推銷產品，
      被上訴人又焉有遺忘之理？是上開證人證述之真實性即非無疑，自不足採。
（六）另上訴人於事發前半個月即曾表明不將該房屋租與被上訴人，此業經上訴人於
      審判中陳述明確，而被上訴人亦無異議，故被上訴人早就知悉無法續租該屋，
      而辯稱事後仍向上訴人要求承租房屋一節，並不足為被上訴人不可能破壞房屋
      之有利認定。再者，被上訴人所辯上訴人拍攝之照片係以不同之相機，在不同
      之日期、時間所拍，拍攝日期延續至十月二十八日，距離被上訴人於二十五日
      搬走，已三日之久，且上訴人於二十五日發現被毀損，何以至二十六日始向警
      方報案？與常情有違云云，惟上訴人既於發現後一至三日短期內即為報案及保
      全證據，與常情並無違背，被上訴人所辯殊無可採。
（七）由上以觀，足見被上訴人確有毀損系爭房屋之舉，其否認並不足採。
四、按因故意或過失，不法侵害他人之權利者，負損害賠償責任；又負損害賠償責任
    者，除法律另有規定或契約另有訂定外，應回復他方損害發生前之原狀；應回復
    原狀者，如經債權人定相當期限催告後，逾期不為回復時，債權人得請求以金錢
    賠償其損害，民法第一百八十四條第一項前段、二百十三條第一項、二百十四條
    第一項分別定有明文。被上訴人故意毀損上訴人所有系爭房屋內之裝潢及設備，
    既經認定，自應負侵權行為損害賠償責任，且上訴人以起訴狀繕本之送達，請求
    被上訴人回復原狀，被上訴人逾期不為回復原狀，是上訴人請求被上訴人以金錢
    賠償其損害，自應准許。惟上訴人所主張之損害是否有理，分述如後。
（一）搬運廢棄物工資、車工費用，計十萬元：
      被上訴人抗辯此部分是上訴人於標得系爭房屋之後，就該房屋大肆整修支出之
      車工費用，與前開上訴人所述之屋內物品毀損，毫不相干云云。惟負責清運之
      證人蔡曜任證稱：「我們是把屋內裝潢、浴室等被敲破的地方清除掉」，「當
      時裝潢木板、玻璃、門、廁所、磁磚、浴缸、洗手台、馬桶等都敲壞了，有老
      闆請的其他工人清出來，我就清運走」，「收據是我老闆郭順進所簽發的，老
      闆向甲○○收十萬元」等語（本院卷第一三七頁），且參之上訴人所提出現場
      被毀損之照片，確有裝潢木板、玻璃、門、廁所、磁磚、浴缸、洗手台、馬桶
      等被敲壞情形，是上訴人此部分之請求應予准許。
（二）衛浴室內壁磚遭破壞修復費用（三間），共計五萬七千元；整修浴室及窗門水
      泥工，計十三萬元：
      被上訴人抗辯經法院勘驗結果，關於浴室之地磚及壁磚均全部更新，並無新舊
      磁磚併存情形，是上訴人並非僅就毀損部分整修，又系爭房屋三間浴室之地磚
      、壁磚共計八百二十九塊，而上訴人提出之統一發票則記載六千塊，與事實不
      符，且浴室原地磚、壁磚尺寸較小，而工資高達十三萬元，顯然偏高不實，另
      二樓陽台原為磨石子地板，現鋪貼地磚，亦與毀損無關一節。證人張梅貴初雖
      證稱：「我是賣磁磚給甲○○，由蘇志輝施作」，「我先去看坪數，再回家估
      算要多少磁磚」（本院卷第一四○、一四一頁），證人蘇志輝亦證稱：「我負
      責浴室的磁磚損壞部分補修，還有門旁邊的水泥框，我只作毀損部分，沒有新
      作部分，共十三萬元」等語（本院卷第一三八頁），惟證人張梅貴事後改稱：
      「我去時已經沒有磁磚了，我看到的磁磚是已經挖起來了」等語（本院卷第二
      九六頁），是證人張梅貴既未看到磁磚毀損之情形，而就上訴人所提出之照片
      觀之，亦無磁磚或門旁水泥框遭破壞之情形，是上訴人尚無法證明此部分係遭
      被上訴人毀損，其請求即不足採。
（三）油漆材料及工資，計五萬二千元：
      被上訴人抗辯此部分是上訴人重新粉刷所支出，與本件無關，且連原來水泥牆
      壁沒有油漆部分，及三樓前一間之天花板，亦全部油漆，另上訴人為重新裝潢
      而加以拆除，或重做壁櫃，自難請求賠償一節。證人劉主任雖證稱：油漆部分
      因為裝潢拆除有痕跡，所以要油漆，全部樓房的油漆是五萬二千元，因為只油
      漆部分，新舊顏色會不同」，「估價單是我開的，照片是裝潢拆除的痕跡」等
      語（本院卷第一三九頁），惟被上訴人雖有毀損原有裝潢行為，然並未污損牆
      壁，上訴人僅就毀損之裝潢部分於原處修復，應不致使牆壁留有痕跡，難謂此
      部分為修復之必要費用，上訴人此部分之請求，亦非可取。
（四）電動捲門，計四萬八千元：
      被上訴人抗辯系爭電動捲門因年久失修損壞，在上訴人標得系爭房屋之前，早
      已未加使用，上訴人請求賠償，並無理由一節。而證人吳旻原證稱：「舊的自
      動門甲○○說已經壞掉，我沒有檢查，甲○○說要換掉，我就換掉」，「舊的
      自動門當時已經捲上去了，我直接拆除，沒有打開看，所以不知價格也不知道
      品牌」等語（本院卷第一三九頁），此外，自上訴人所提出之照片觀之，亦無
      電動捲門遭破壞之情形，是上訴人尚無法證明此部分係遭被上訴人毀損，其請
      求自非可採。
（五）整修玻璃，共計支出三萬五千元：
      被上訴人抗辯上訴人指訴被上訴人毀損五、六塊玻璃，而竟請求修復費用高達
      三萬五千元，且經法院勘驗結果，僅二樓更換四塊、三樓更換一塊，屬新舊併
      存之情形，其餘玻璃均換新，又一樓新增一座巨大雕花玻璃屏風，則上訴人整
      修玻璃之費用並非只是修理破損玻璃部分云云。惟證人蔡木隆證稱：「我是負
      責玻璃部分，鋁門窗、門、鏡子的玻璃破損的部分，我們就換新，沒有壞的地
      方我們沒有動，總共三萬五千元」，「舊的玻璃是毛玻璃，現在已經沒有賣，
      只有壞的部分我們才換新的，所以玻璃有不一樣的」，「（新舊玻璃）價錢沒
      有差很多，一尺差三、四十元，但我是總包的價格，不是算玻璃的價格，包括
      鋁門窗調整等」（本院卷第一四四頁），「如果材質都是用先前那一種，估價
      單價格大約相差五千元」（本院卷第二九三頁），「（一樓雕花玻璃屏風）沒
      有估價在估價單內」等語（本院卷第三五六頁），是該玻璃部分並非僅窗戶部
      分，尚包括鋁門之玻璃及鏡子在內，且就上訴人所提出之照片觀之，亦有鋁門
      窗、門、鏡子等部分之損害（原審卷第四○、四六背面、四九、五四頁），另
      一樓雕花玻璃屏風之價格未含在內。至證人蔡木隆雖於本院證稱：「我們去修
      的時候，破損的玻璃已經不在」等語（本院卷第二九三頁），惟本院勘驗現場
      ，該二、三樓確有新舊玻璃併存之情形，且現場毀損照片亦有玻璃損壞情事，
      是證人蔡木隆上開所述，尚不足採為被上訴人有利之證據。是證人蔡木隆之估
      價並無不實之處，而扣除新舊玻璃差價五千元後，上訴人此部分之請求應為三
      萬元。
（六）鋁門窗修復（外面部分），計四萬八千六百元，鋁門窗修復（後面部分，包含
      窗門），計五萬零六百元：
      被上訴人抗辯系爭房屋原來鋁門窗，均屬舊式，且已使用十餘年，全部不超過
      一萬元，上訴人改裝全新鋁門窗，而請求被上訴人賠償，並無理由一節，上訴
      人僅提出收據二紙為證，為被上訴人否認其真正，自不足採，此外，自上訴人
      所提出之照片觀之，亦無鋁門窗遭破壞之情形，上訴人此部分之請求自屬無據
      。
（七）整修隔門、天花板及工資，計三十萬元：
      被上訴人抗辯此部分原房屋並無損壞，係上訴人將屋內裝潢全部整修翻新所支
      出而藉機對被上訴人請求，且二樓上訴人新設壁櫃兩座作為隔間，二樓中間一
      間、前一間、通道部分，均為上訴人新設實木木板，二樓後一間被上訴人原本
      為普通之合木地板，上訴人改鋪實木地板，又一樓天花板第一間、第二間、第
      三間、第四間目前均新設輕鋼架天花板，而原來一樓均未設置天花板，而為水
      泥頂板，二樓後一間天花板壁紙全部更新，並非照原來破損部分補修，亦非以
      三夾板補修，而依上訴人所稱天花板真正修補部分，在一樓最後一房間及二樓
      ，兩者合計約十五坪左右，應非上訴人所指之三十二坪，再二樓後一間原為木
      板門，無玻璃，現為鋁門，加設玻璃云云。惟證人林佳旺證稱：「我負責內部
      裝潢，我們沒有設計圖，例如原來有地板的，我們就再做地板，．．．還有天
      花板補修。是照原來破掉的補修，隔間是打掉重做，都是壞的部分打掉重做，
      所使用的材質都一樣」，「收據是我開立的」（本院卷第一四一頁），「地板
      有被十字鎬打的都是洞，原來的地板是屬於銘木，我換的是花梨木，每坪價格
      大約差二千元，共二十坪，收據上的床板就是地板」，「隔間原來是用三夾板
      ，與我所換的一尺大約差一百元，天花板我是照它原來的材質更換，天花板有
      包括壁紙的價錢，現在的壁紙比以前便宜」，「我去時門片已經換掉了，我沒
      有看到原來的門片」，「三十二坪天花板是在一樓樓下最後一間，還有在二樓
      後面那間，三十二坪是有包括壁紙、三夾板、塑膠板、總數加起來的數字，並
      不是都是三夾板。一樓最後一間是訂塑膠板並不是三夾板，原來是三夾板，與
      我更換塑膠板的價錢差不多」等語（本院卷第二九四、二九五、二九六頁），
      足見證人林佳旺對隔間、天花板、地板部分係就毀損部分予以修理，至證人林
      佳旺所述修復三十二坪之處，與上訴人所述係二樓房間總計三十二坪，有所微
      歧，乃因事隔已久，而有誤認，自不影響證人林佳旺證言之真正。另此部分費
      用單據中新品與舊品之差價應予扣除，又門片部分，尚無法證明被上訴人有何
      毀損，亦應予剔除。準此，上訴人此部分之請求應為二十四萬一千二百元（計
      算式：隔間900×3＋天花板1000×32＋地板8000×20＋五金15000＝241200）
      ，超過部分，核不足採。
（八）水電及衛浴設備及電路修復費用，共計十四萬一千元：
      被上訴人抗辯上開部分係系爭房屋使用十數年後，上訴人拍定當時之現況，並
      非遭外力損壞，且一樓部分已全部換裝天花板為輕鋼架，自應重新配設電路，
      則此部分與遭破壞而修補無關，又衛浴設備未記載出售之明細，價格偏高不實
      ，且其中一部分設備係上訴人全部增設，一樓馬桶原為坐式，現改為蹲式，馬
      桶位置原未設置凸高平台，與遭破壞之修補無關，二樓浴室原以水泥砌造洗手
      台，未設臉盆，再者，電錶係台電人員拆走，並非遭被上訴人破壞，而上訴人
      為配合其房屋裝潢而重新配設電力、電線路，故將電力開關箱、配電盤全部更
      新，與被上訴人無關云云。惟證人陳冠灼證稱：「我是負責水電部分，安裝馬
      桶、臉盆和不通的水管，都照原來的地方施作，沒有新做的，但是舊型的馬桶
      、臉盆市面上買不到，所以用新型的，但新舊市價差不多。另外電錶被拆掉，
      所以重新申請，排水管不通，我們有試過，電燈就是我們把原來沒有壞的裝好
      ，已經壞的，甲○○買新的，請我們安裝，沒有重新裝配的電燈」，「收據是
      我開的，增加燈具是燈泡、燈管壞了，我們安裝新的，我們安裝時，舊的燈泡
      、燈管就已經不在了。衛浴設備管路是指廁所內的管路，該管路已經斷掉，有
      好幾個水龍頭斷在裡面，另外通排水管部分是頂樓通到樓下的部分」（本院卷
      第一四三頁），「增加燈具是指樓上毀損部分的燈具，線路部分是明顯被剪斷
      ，而且藏到塑膠管內無法取出，所以我們更換線路」，「電錶是被電力公司取
      走，我們申請復電，開關箱部分我們測試時發現跳電，表示線路有問題，所以
      重做，申請電錶不用錢，所以沒有向上訴人收費」等語（本院卷第三六三、三
      六四頁），是上開衛浴、水管、線路係遭故意損壞甚明，且新設衛浴設備既與
      原有物品價格相去不多，自應採取，而申請電錶並未收費，則與何人所拆無關
      ，被上訴人上開抗辯委無可採，是上訴人此部分之主張，應可採取。
（九）地面破損磁磚回復費用十二萬三千元：
      被上訴人抗辯上開部分係系爭房屋使用十數年後，上訴人拍定當時之現況，並
      無損壞一節，至證人陳進財證稱：「我是負責浴室以外的地板大理石部分，包
      括門前走廊、客廳、樓梯等，我作時舊的已經打掉了，我不知原來的材質」等
      語（本院卷第一四二頁），此外，自上訴人所提出之照片觀之，亦無此部分地
      面磁磚遭破壞之情形，是上訴人尚無法證明此部分係遭被上訴人毀損，其請求
      即不足採。
（十）從而，上訴人上開得請求之金額為五十一萬二千二百元（計算式：100000＋
      30000＋241200＋141000＝512200）。至被上訴人固抗辯上訴人應明確列舉請
      求之項目，以供判斷云云，惟毀損之情形既屬存在，且上開證人已證明毀損物
      品修復之金額，尚不得因上訴人無法明確舉出毀損物品之名稱、數量，即認不
      得請求。且上開證據已屬明確，而現場業為上訴人修復，上訴人請求鑑定毀損
      之價額，實有困難，且無必要。
五、又按不法毀損他人之物者，被害人得以修復費用為估定之標準，但以必要者為限
    ，如修理材料以新品換舊品，應予折舊。本件新品更換舊品，除搬運廢棄物工資
    及車工費用計十萬元部分無折舊之適用外，其餘部分應予折舊始屬合理。而依行
    政院所頒固定資產耐用年數表及固定資產折舊率之規定，固定性之附屬設備無單
    獨使用之價值者，其耐用年數隨其主要設備，再參酌民事執行處就本件房屋之鑑
    定報告，房屋之折舊率為百分之七十九（執行卷第三九頁），職是，上訴人所請
    求之賠償，其折舊率應以百分之七十九為適當。是則，經折舊計算後應為四十二
    萬五千六百三十八元〔計算式：（30000＋241200＋141000）×0.79＋100000＝
    425638〕。
六、綜上所述，上訴人本於侵權行為之法律關係，請求上訴人給付四十二萬五千六百
    三十八元，及自起訴狀繕本送達被上訴人翌日即九十年四月二十日起至清償日止
    ，按週年利率百分之五計算之法定遲延利息部分，為有理由，應予准許。逾此所
    為請求，為無理由，應予駁回。又上訴人勝訴部分，其訴訟標的金額未逾一百五
    十萬元，不得上訴第三審，其請求宣告假執行，自不應准許。原審就上開應准許
    部分，為上訴敗訴之判決，尚有未洽，上訴意旨求予廢棄改判，為有理由，爰由
    本院予以廢棄改判如主文第二項所示。至於上訴人之請求不應准許部分，原判決
    為上訴人敗訴之判決，並駁回其假執行之聲請，其理由雖與本院認定不同，惟結
    論相同，應予維持，上訴意旨求予廢棄改判，為無理由，應駁回其上訴。又本件
    事證已臻明確，兩造其餘攻擊防禦方法及舉證，核與判決結果無影響，爰不一一
    論述，附此敘明。
據上論結，本件上訴為一部有理由，一部無理由，依民事訴訟法第四百五十條、第四
百四十九條第二項、第七十九條但書，判決如主文。
中      華      民      國    九十二    年    二    月      二十七      日
                                      臺灣高等法院高雄分院民事第一庭
~B1審判長法官  黃金石
~B2      法官  吳登輝
~B3      法官  魏式璧
右為正本係照原本作成。
不得上訴。
~B法院書記官  唐奇燕
中      華      民      國    九十二    年    二    月      二十七      日


司法院資訊處製作；財團法人民間司法改革基金會備份。
